臺灣高等法院臺中分院刑事判決
111年度交上訴字第603號
上  訴  人  臺灣臺中地方檢察署檢察官
上  訴  人  
即  被  告  吳錦財


選任辯護人  鄭絜伊律師
            楊振裕律師
上列上訴人等因被告過失致人於死案件，不服臺灣臺中地方法院
110年度交訴字第237號中華民國110年10月29日第一審判決（起
訴案號：臺灣臺中地方檢察署110年度偵字第8710號），提起上
訴，本院判決如下：
    主    文
原判決撤銷。
吳錦財犯過失致人於死罪，處有期徒刑捌月。緩刑叁年，並應向
指定之政府機關、政府機構、行政法人、社區或其他符合公益目
的之機構或團體，提供陸拾小時之義務勞務，及接受法治教育課
程貳場次。緩刑期間付保護管束。
    犯罪事實
一、吳錦財於民國109年11月2日下午4時4分許，駕駛車牌號碼00
    0-0000號營業貨運曳引車，沿臺中市西屯區櫻花路（下稱櫻
    花路）快車道由西往東方向行駛，途經櫻花路與同區櫻城一
    街（下稱櫻城一街）交岔路口停等紅燈號誌，於號誌轉換為
    綠燈起駛欲右轉往櫻城一街方向時，本應注意汽車行駛至設
    有行車管制號誌交岔路口，其行進、轉彎時，轉彎車應讓直
    行車先行，而依當時天候晴、日間自然光線、柏油路面乾燥
    無缺陷、無障礙物且視距良好等情況，並無不能注意之情事
　　，竟疏未注意及此，右轉彎未讓右側直行車先行，即貿然向
    右轉彎欲進入櫻城一街，適有余雪云騎乘腳踏車沿同路段同
    向之慢車道直行於上開曳引車右側，亦在上開設有行車管制
    號誌交岔路口停等紅燈，並於號誌變換綠燈，沿櫻花路慢車
    道直行欲通過上開交岔口，未注意車前狀況（含前方車輛方
    向燈顯示情形）適採安全措施，在吳錦財所駕駛車輛右側直
    駛而來，致吳錦財所駕駛車輛右前車頭撞擊直行之余雪云騎
    乘之腳踏車左側車身，余雪云人車倒地後，並遭吳錦財所駕
    駛之前開營業貨運曳引車右前車輪輾壓，因而受有右下肢膝
    以上壓軋傷併腓骨骨折、粉碎性骨盆骨折、右側第1至4肋骨
    骨折合併氣胸、出血性休克、大量輸血後凝血功能障礙等傷
    害，經送澄清綜合醫院中港分院急救後，仍於109年11月4日
    晚間8時37分許因休克而死亡。吳錦財肇事後留待現場，並
    於有偵查犯罪職權之機關發覺其犯罪前，主動向據報前往現
    場處理之警員承認其為肇事人，自首並願接受裁判。
二、案經余雪云之女陳金金告訴暨臺灣臺中地方檢察署檢察官相
    驗後偵查起訴。
    理    由
一、證據能力之說明：
  ㈠被告以外之人於審判外之陳述，雖不符刑事訴訟法第159條 
    之1至第159條之4之規定，而經當事人於審判程序同意作為
    證據，法院審酌該言詞陳述或書面陳述作成時之情況，認為
    適當者，亦得為證據；當事人、代理人或辯護人於法院調查
    證據時，知有刑事訴訟法第159條第1項不得為證據之情形，
    而未於言詞辯論終結前聲明異議者，視為有前項之同意，刑
    事訴訟法第159條之5定有明文。經查，檢察官、上訴人即被
    告吳錦財（下稱被告）及選任辯護人對本院下述所引用之證
    據，均表示沒有意見，同意有證據能力（見本院卷第57至59
　　、148至149、190至192頁），本院審酌該等證據之取得過程
    並無不當，且無證明力明顯過低之瑕疵，復與本案待證事實
    間具有相當之關聯性，以之為本案證據尚無不當，認得為本
    案之證據，是依刑事訴訟法第159條之5之規定，均有證據能
    力。
　㈡關於本判決以下所引用之非供述證據，與本案待證事實均具
    有關連性，亦無證據證明係實施刑事訴訟程序之公務員因違
    背法定程序或以不法方式所取得，當有證據能力，復經本院
  　審理時，提示並告以要旨，使當事人充分表示意見，自得為
  　證據使用。　　　　　　
二、該定犯罪事實所憑之證據及理由：
　㈠上開犯罪事實，業據被告於偵查、原審及本院審理中均坦承
    不諱（見相驗卷第115頁；原審卷第43、50頁；本院卷第57
  　、194頁），並有臺中市政府警察局第六分局處理相驗案件
    初步調查報告暨報驗書、臺中市政府警察局交通事故當事人
    酒精測定紀錄表、道路交通事故現場圖、道路交通事故調查
    報告表㈠、㈡、車禍現場暨車損照片、現場監視器畫面翻拍照
    片、臺中市政府警察局道路交通事故肇事人自首情形紀錄表
    、臺中市○○○○○道路○○○○○○○○○○○○○○○○○○○○路○○○○○○○號查詢
    汽車駕駛人、車輛詳細資料報表、臺灣臺中地方檢察署檢驗
    報告書、相驗屍體證明書、臺中市政府警察局第六分局偵查
    隊相驗照片（見相驗卷第3、9、27、29、31、33、35至55、
    57至60、61、63、65至67、73、97、99、111、119至126、1
    27、147至155頁）等資料在卷可稽，並經本院勘驗本案事故
    發生當時之被告駕駛車輛之行車紀錄器拍攝內容之翻拍光碟
    ，製有勘驗筆錄可憑（見本院卷第106至111頁），足認被告
    任意性之自白與事實相符，堪信為真實。
　㈡汽車行駛至交岔路口，其行進、轉彎時，轉彎車應讓直行車
    先行，道路交通安全規則第102條第1項第7款定有明文。而
    被告為領有合格駕駛執照之人，有公路監理電子閘門證號查
    詢汽車駕駛人1紙（見相驗卷第97頁）在卷可憑，其駕駛前
    揭營業貨運曳引車對於上開規定，自當知之甚詳，並應確實
    遵守。又本案案發當時天候晴、日間自然光線、柏油路面乾
    燥無缺陷、無障礙物且視距良好，亦有卷附之道路交通事故
    調查報告表㈠之記載詳實，及上開交岔路口之現場照片可資
    佐證，是被告顯無不能注意之情事存在。而被告除於偵查及
    原審、本院審理中均坦認本案之過失，已敘明於前外，觀諸
    被告駕駛之營業貨運曳引車，係右前車頭與被害人騎乘之腳
    踏車左側相撞，有前揭車禍現場暨車損照片附卷可參，顯見
    被害人確係行駛於被告之右側，是被告駕駛營業貨運曳引車
    於號誌轉換為綠燈起駛欲右轉往櫻城一街方向時，並未確實
    注意被害人騎乘腳踏車在同向右側沿櫻花路慢車道直行，即
    逕自於上開交岔路口貿然右轉，則被告既未注意其右側已有
    直行車直行駛來，當然無從確實遵守轉彎車應讓由直行車先
    行之法定義務，而致被告駕駛之營業貨運曳引車右前車頭在
    該交岔口內與被害人所騎乘之腳踏車左側車身發生碰撞而肇
    事，故被告就本案車禍之發生自有過失。又本案經本院囑託
    臺中市車輛行車事故鑑定委員會鑑定結果，認為被告駕駛營
    業用半聯結車，行至設有行車管制號誌交岔路口，右轉彎未
    注意右側直行車動態並讓其先行，為肇事主因；被害人駕駛
    腳踏自行車（慢車），行經設有行車管制號誌交岔路口，未
    注意車前狀況（含前方車輛方向燈顯示情形）適採安全措施
　　，為肇事次因等情，有該鑑定委員會111年8月2日中市車鑑
    字第1110005528號函附中市車鑑0000000案鑑定意見書1份在
    卷足憑（見本院卷第127至130頁），且被害人因前開交通事
    故發生死亡結果，有上開臺灣臺中地方檢察署相驗屍體證明
    書及檢驗報告書可資為證。從而，被告之過失行為與被害人
    之死亡結果，確有相當因果關係，亦堪認定。
　㈢刑法上之過失犯，祇須危害之發生，與行為人之過失行為，
    具有相當因果關係，即能成立，縱行為人之過失，與告訴人
    本身之過失，併合而為危害發生之原因時，仍不能阻卻其犯
    罪責任。是依上開鑑定意見書固認被害人騎乘腳踏自行車（
　　慢車）行經該處時，亦疏未注意車前狀況適採安全措施，同
    有過失，惟本案交通事故既係因被告上開過失行為所併合肇
    致，縱認被害人與有過失，此僅係民事賠償過失相抵之問題
　　，並無礙於被告過失傷害罪責之成立，尚不得因此而解免被
    告之罪責。至於被告之辯護人為被告辯護稱：被告右轉彎時
　　，被害人之腳踏車是在被告視線之死角，要發現被害人所在
　　，尚有一定難度等語（見本院卷第195頁）；然被告於本院
    準備程序期日即供稱：「（問：你有看到騎腳踏車的人嗎？
　　）那是在很前面」、「（問：所以你一開始有看到騎腳踏車
    的人？）對」等語（見本院卷第108頁）；被告既於駕車之
    行進期間，有見及被害人騎乘之腳踏車在其車輛之右側，則
    其於右轉時，更應注意右側直行車之動態，自不得以視線死
    角之詞，卸免其應盡之注意責任，於此一併說明。
  ㈣綜上，被告上開自白與事實相符，其過失傷害之行為，事證
    明確，洵堪認定。　
三、論罪部分：
  ㈠核被告所為，係犯刑法第276條之過失致人於死罪。
  ㈡被告於肇事後，在有偵查犯罪職務之公務員發覺前，即自行
    向據報前往現場處理之警員承認為肇事人，而接受裁判，有
    臺中市政府警察局道路交通事故肇事人自首情形紀錄表附卷
    可稽（見相驗卷第61、63頁），核與自首要件相符。本院衡
    酌被告自始均坦承犯行，且有誠意努力與告訴人陳金金試行
    和解，並於本院審理期間調解成立，在強制汽車責任保險法
　　所得請領之保險理賠金外，再賠償告訴人及相關家屬合計共
    230萬元，並已全部履行完畢等情，有臺灣臺中地方法院111
    年度中司簡移調字第83號調解程序筆錄在卷足憑，並經告訴
    人陳明在卷（見本院卷第173至175、150、194頁），足見被
    告已有悔悟並盡力彌補過錯之舉動，是依刑法第62條前段規
    定減輕其刑。檢察官上訴意旨雖認：被告始終未積極與告訴
    人達成和解，亦未取得告訴人之諒解，充分顯示被告犯後態
    度確有可議，對於自身之行為未見有何積極悔悟，故本案實
    不宜給予被告減刑之寬典等語（見本院卷第10頁）。然被告
    嗣於本院準備程序期間業與告訴人達成和解，有如前述，則
    原審依自首之規定減輕被告之刑自無不當，是檢察官此部分
    之上訴理由，尚屬無據。
四、撤銷原審判決自為判決：
  ㈠原審以被告犯罪事證明確，予以論罪科刑，固非無見。惟本
    案被害人就本案犯罪結果之發生同有過失一節，有如前述，
    則被告之過失情節既有減輕，已足以影響於對其科刑之結果
　　，原審判決未能詳查事證，認定被害人與有過失，以致對被
    告之科刑過重，其認事及科刑均有違誤。從而，被告提起上
    訴請求從輕量刑，非無理由，另檢察官依告訴人之請求提起
    上訴，請求對被告從重量刑，但被告已與告訴人達成調解，
    並全部履行完畢，有如前述，告訴人並請求法院對被告為緩
    刑之宣告（見本院卷第196頁），而有為被告求情之意思表
    示，是檢察官上訴雖為無理由，但原審判決既有上開瑕疵，
    自應由本院將原判決予以撤銷改判。
　㈡爰以行為人之責任為基礎，審酌被告駕駛動力交通工具參與
    道路交通，本應小心謹慎以維自身及他人安全，竟未遵守上
    開規定讓直行車先行，即貿然右轉，肇致本案車禍事故，造
    成被害人不幸死亡之結果，對於被害人自身及其家屬均造成
    難以回復之損害；惟被害人就結果之發生亦同有過失，另考
    量被告犯後坦承犯行，及於本院準備程序期間已與告訴人及
    被害人家屬成立調解，並已履行完畢等情（見本院卷第149
    至150、173至175、194頁），兼衡被告於本院自陳國中畢業
    之智識程度、目前打工、已婚、有子女3人、有年邁母親需
    照顧、需負擔全家經濟之家庭經濟狀況（見原審卷第50頁；
    本院卷第188、194頁）等一切情狀，量處如主文第2項所示
    之刑。
  ㈢被告於最近5年內未曾因故意犯罪受有期徒刑以上刑之宣告
　　，有其之臺灣高等法院被告前案紀錄表在卷可稽（見本院卷
    第33至38頁），其於偵查及原審、本院審理期間均坦承犯罪
　　，並已履行調解之條件，告訴人亦請求法院對被告所科之刑
    為緩刑之宣告（見本院卷第150、194、196頁），均如前述
　　，足認被告心存悔意，且已盡力彌補被害人家屬所受損害，
    自應予肯定，是其經此偵審教訓當益知戒慎而無再犯之虞，
    本院認原審所為宣告刑以暫不執行為適當，爰併予宣告緩刑
    3年，以啟自新。另為導正被告之行為與法治之正確觀念，
    認有賦予被告一定負擔之必要，衡量被告本案犯罪造成死亡
    結果之嚴重性，依刑法第74條第2項第5款、第8款規定，命
    被告依執行檢察官之命令，接受如主文第2項所示之60小時
    義務勞動及法治教育課程2場次。再同時依刑法第93條第1項
    第2款之規定，諭知於緩刑期間付保護管束，俾能由觀護人
    予以適當督促，並發揮附條件緩刑制度之立意及避免短期自
    由刑執行所肇致之弊端，以期符合本件緩刑目的，並觀後效
    。另依刑法第75條之1第1項第4款規定，受緩刑之宣告，違
    反上開本院所定負擔情節重大，足認原宣告之緩刑難收其預
    期效果，而有執行刑罰之必要者，得撤銷其宣告，附此敘明
    。
據上論斷，應依刑事訴訟法第369條第1項前段、第364條、第299
條第1項前段，判決如主文。
本案經檢察官黃鈺雯提起公訴，檢察官黃芝瑋提起上訴，檢察官
謝岳錦、林弘政到庭執行職務。
中　　華　　民　　國　　111 　年　　10　　月　　19　　日
           刑事第十一庭    審判長法　官   張  意  聰
                                 法　官   林  清  鈞
                                 法　官   周  瑞  芬
以上正本證明與原本無異。
如不服本判決應於收受送達後20日內向本院提出上訴書狀，其未
敘述上訴理由者，並得於提起上訴後20日內向本院補提理由書（
均須按他造當事人之人數附繕本）「切勿逕送上級法院」。因疫
情而遲誤不變期間，得向法院聲請回復原狀。
                                 
　　　　　　　　　　　　　　　　 書記官   涂  村  宇
　　　　　　　　　　　　　　　　 
中　　華　　民　　國　　111 　年　　10　　月　　19　　日
附錄本判決論罪科刑法條　　　　　　　　　　　　
中華民國刑法第276條：
  因過失致人於死者，處5年以下有期徒刑、拘役或50萬元以下
  罰金。